臺灣高等法院刑事裁定　　　　　　　　　100年度侵抗字第3號
抗　告　人
即　受刑人　黃綿洋
上列抗告人因聲請撤銷緩刑案件，不服臺灣板橋地方法院中華民
國99年12月30日裁定（99年度撤緩字第 332號），提起抗告，本
院裁定如下：
    主  文
抗告駁回。                                                                
    理  由                                                                
一、原裁定意旨略以：抗告人即受刑人黃綿洋前曾於民國99年間
    ，因妨害性自主案件，經臺灣板橋地方法院以99年度訴字第
    1002號判決處有期徒刑1年10月，緩刑 3年，於99年6月24日
    確定在案。又於緩刑期間內即99年 9月15日，故意再犯酒後
    駕車公共危險案件，經台灣板橋地方法院於99年10月14日以
    99年度交簡字第5347號判決處罰金新臺幣（下同）八萬元，
    於99年11月14日確定。核被告所為，已合於刑法第75條之 1
    第1項第2款）所定得撤銷緩刑宣告之原因，爰依法撤銷其緩
    刑宣告等語。
二、抗告意旨略以：本人不是故意再犯，當天剛好有領一點工錢
    ，老闆要喝點小酒聚餐，本人也喝了，只是很快就要回家，
    到家才被巡邏員警看到。本人並不是想逃避責任，只是家有
    7 個小孩，最大的高一，最小的剛滿歲，又加上要看護中風
    母親，請法官能網開一面，讓本人繼續緩刑云云。
三、按受緩刑之宣告而有下列情形，足認原宣告之緩刑難收其預
    期效果，而有執行刑罰之必要者，得撤銷其宣告：緩刑期內
    因故意犯他罪，而在緩刑期內受得易科罰金之有期徒刑、拘
    役或罰金之宣告確定者。前項撤銷之聲請，於判決確定後 6
    月以內為之，為刑法第75條之1、第75條第2項分別所明定。
    而緩刑宣告是否得撤銷，除須符合刑法第75條之1第1項各款
    之要件外，本條並採裁量撤銷主義，賦予法院撤銷與否之權
    限，特於第 1項規定實質要件為「足認原宣告之緩刑難收其
    預期效果，而有執行刑罰之必要」，供作審認之標準。亦即
    於上揭「得」撤銷緩刑之情形，法官應依職權本於合目的性
    之裁量，妥適審酌被告所犯前後數罪間，關於法益侵害之性
    質、再犯之原因、違反法規範之情節是否重大、被告主觀犯
    意所顯現之惡性及其反社會性等情，是否已使前案原為促使
    惡性輕微之被告或偶發犯、初犯改過自新而宣告之緩刑，已
    難收其預期之效果，而確有執行刑罰之必要。
四、經查：
  (一)抗告人前曾於92年間，因酒後駕車公共危險、強制性交等案
    件，經臺灣臺北地方法院以92年訴字第1345號判決處有期徒
    刑3月、1年10月，合併執行有期徒刑2年，緩刑5年確定。該
    案之緩刑期自93年6月25日起至98年6月24日止（此為前案部
    分）。
  (二)而被告於前案緩刑期滿後之99年 1月26日，因對其配偶之妹
    妹（有家庭暴力防治法規定之家庭成員關係）犯強制性交未
    遂案件，經臺灣板橋地方法院以99年度訴字第1002號判決處
    有期徒刑1年10月，緩刑3年，緩刑期內付保護管束，並禁止
    為家庭暴力行為確定，其緩刑期自99年 6月24日起至102年6
    月23日止（此為本案部分）。嗣被告於緩刑期內即99年9 月
    15日，故意再犯酒後駕車公共危險案件，經臺灣板橋地方法
    院於99年10月14日以99年度交簡字第5347號判決處罰金 8萬
    元確定（此為後案部分）等情，有各該刑事判決、及臺灣高
    等法院被告前案紀錄表等件在卷足憑。
  (三)又本院囑託臺北市立聯合醫院鑑定抗告人是否有酒精成癮，
    經該院函覆：「酒精依賴」（即「酒癮」作為一種「臨床診
    斷」之核心概念，係指當事人飲酒成習，且曾因此導致／遭
    遇諸多重大問題，然其飲酒習慣並未因之出現實質改變，以
    致長程以觀，飲酒行為之過程與後果嚴重妨害其個人功能之
    發揮或對其身體健康／生活適應造成顯著之負面影響。…鑑
    定人認為黃員已符合「酒精依賴」之診斷等語，有臺北市立
    聯合醫院100年7月1日北市醫松字第10031450200號函可參（
    見本院卷第77至80頁）。
  (四)準此，本院審酌被告前案已因犯酒後駕車公共危險、強制性
    交等罪而受緩刑宣告確定，於緩刑期滿後，竟又再犯本案強
    制性交未遂罪而受緩刑宣告確定，仍不知警惕，謹言慎行，
    甫於受本案緩刑宣告確定後，不到 3月內，旋再犯酒後駕車
    公共危險案件，受判決處罰金之宣告確定，且被告一再因飲
    酒而誤事，經本院送請鑑定後，診斷被告符合酒精依賴，是
    被告並未因曾犯有上揭案件，而對酒飲之飲用存有戒心，顯
    見本案原宣告之緩刑難收預期效果，而有執行刑罰之必要，
    原審裁定抗告人前開緩刑之宣告應予以撤銷，其裁量符合目
    的性，並無違誤之處。
  (五)至抗告人另稱伊須照顧母親云云，核與上開緩刑宣告應否撤
    銷之法律上判斷無關，況其母親尚可尋求親友或相關社會福
    利機構協助，自不足為有利於抗告人之論據。綜上，本件抗
    告人提起抗告，指摘原裁定不當，為無理由，應予駁回。
據上論斷，應依刑事訴訟法第412條前段，裁定如主文。
中    華    民    國    100    年    7    月    15    日
                  刑事第七庭   審判長法  官  陳憲裕
                                     法  官  楊智勝
                                     法  官  游紅桃
以上正本證明與原本無異。
不得再抗告。
                                     書記官  戴伯勳
中    華    民    國   100    年    7     月    15    日